臺灣高雄地方法院刑事判決　　　　　　　　　　　　　九十年度訴緝字第一一四號
　　公　訴　人　臺灣高雄地方法院檢察署檢察官
　　被　　　告　辛○○
右列被告因強盜等案件，經檢察官提起公訴（八十九年度偵字第二五六四四號、第二
六八五六號、第二六九七九號），及移送併案審理（九十年度偵字第三七三八號、四
二七九號、一六二二一號），本院判決如左：
    主  文
辛○○連續毀越安全設備竊盜，累犯，處有期徒刑壹年陸月。
如附表所示之扣案物品，均沒收之。
    事  實
一、辛○○曾於民國八十七年間，因詐欺案件，經本院判處有期徒刑四月確定，甫於
    八十七年十二月二十一日執行完畢，詎仍不知悔改，竟基於意圖為自己不法所有
    之概括犯意，連續於附表編號一至編號六所示之時間、地點，或徒手，或破壞工
    廠窗戶玻璃進入工廠內（侵入住宅部分未據告訴），或持自備鑰匙，分別竊取丁○○、己○○、乙○○、庚○○、壬○○及戊○○如附表所示之財物，並除丁○○之發電機尚未竊取到手即被發覺，其餘均已得手。嗣分別經被害人當場報警或
    經警循線而查獲，並扣得辛○○所有如附表所示之作案工具。
二、案經高雄市政府警察局左營分局、三民第二分局及三民第一分局報告台灣高雄地
    方法院檢察署檢察官偵查起訴及高雄市政府警察局三民第一分局、苓雅分局及保
    安警察大隊報告台灣高雄地方法院檢察署檢察官移送本院併案審理。
    理  由
一、訊據被告辛○○對於附表編號一之犯罪事實，矢口否認，辯稱：當時伊係要到附
    近找朋友，將丙○○之自小貨車停放在該處之停車場，被害人丁○○即自背後捉
    住並毆打他，並不是要偷竊丁○○車上之發電機云云。經查：右揭事實，業據被
    害人丁○○於警訊、偵訊及本院審理中指述綦詳。被告固執前揭情詞辯解，惟查
    ：
    （一）被告為警查獲之時間，為清晨五時許，並非一般拜訪朋友之時間，且被告
          自承不知伊朋友本名，亦不曉得其電話（見本院九十年緝字第一一四號卷
          九十年九月十七日筆錄），是其辯稱到該處找朋友，已屬可疑。且被告又
          辯稱：當天是去找朋友打牌，只是將車暫停一下，如果沒牌打，就把車開
          回去還丙○○；有牌打，一樣把車開回去，再坐計程車來云云（見同日筆
          錄）。查被告若真係到該處找牌友，與該牌友理當熟悉，衡情，當先打電
          話詢問並聯絡好打牌之時間始前往，何須如此大費周章先行開車特地前來
          詢問。況證人丙○○於警訊中已證稱：被告向其借用小貨車是表明要載運
          東西等語（見警訊卷第九頁背面筆錄），核與被告辯稱開車到現場是找人
          打牌等情，已互不一致。從而被告上開辯解顯與常情有違，且與事實不符
          ，所辯即不足採信。
    （二）又被告固已著手實施竊盜之行為，惟被告下手行竊而為被害人發覺時，該
          發電機仍置於於被害人之車上等情，業據被害人於偵訊中陳明在卷（見八
          十九年度偵字第二五六四四號卷第二十五頁背面筆錄），則發電機既仍在
          被害人之貨車上，顯然尚未置於被告實力支配之下，是被告之竊盜行為，
          應屬未遂之階段，亦可認定。綜上所述，被告所為辯解不足為採，此外，
          復有贓物認領保管收據一紙、照片四張等在卷可憑，事證明確，被告此部
          分之犯行，可堪認定。
二、訊據被告辛○○，固坦承於附表編號二之時地，竊取被害人己○○工廠內之電鑽
    一支，惟否認係破壞窗戶玻璃進入行竊。辯稱：被害人工廠的窗戶破了一個大洞
    ，直徑約二十公分，伊從外面看到裡面有一支電鑽，才進入行竊云云。經查：被
    害人電鑽遭竊之時間，為下午六時四十分許，為一般下班之時間。且被害人之工
    廠，平時下班後，即無人待在裡面，門窗並已上鎖等情，業據被害人己○○於警
    訊及本院審理中陳明在卷（見警訊卷第二頁背面及本院九十年二月二十日筆錄）
    。衡情，工廠下班後，如無人留守，理當會將門窗關閉妥當，且被害人工廠內，
    既放置貴重之工具，更不可能放任門窗損害而不加以修補。是被告所為辯解，即
    與常情有違，不足採信。此外，亦有贓物認領保管收據一紙在卷可按，被告破壞
    工廠窗戶之玻璃而進入工廠內行竊之犯行，亦堪認定。至於被告行竊時間為八十
    九年十一月二十七日十八時四十分，依卷附交通部中央氣象局八十九年日出日沒
    時刻表所載，當天日沒之時間為十七時十三分，雖己符合夜間之定義，惟被害人
    上開工廠於平時下班後即無人留守等情，已據被害人己○○陳明在卷（見本院九
    十年二月二十日筆錄），是尚難認該工廠係有人居住之建築物，被告所為自難以
    夜間侵入住宅行竊論斷，附此敘明。
三、訊據被告對於附表編三及編號四之犯行，亦矢口否認。辯稱：（一）被害人乙○○的電鑽及砂輪機並非伊所竊，伊當時正好路過該處，見到有人自被害人車上拿
    東西，乃大聲喊叫，對方把東西丟在地上，伊只是要將東西放回車上。（二）伊
    進入被害人庚○○的倉庫，係看到裡面有一台車牙機，很像自己所丟的，正要伸
    手去拿，被害人就跑出來制止了云云。經查：右揭事實，業據被害人乙○○於警
    訊及庚○○於警訊及本院審理中指述甚詳。被告固執前詞置辯，惟查：
    （一）被告供述係因目睹第三人行竊而遭誤會，是否真有如此巧合之事，已令人
          懷疑。且被告果真係見義勇為，理當保持竊案之現場，報警處理，何以伸
          手拿取掉落之贓物。況被告與被害人本不相識，如何得知當時在該工程車
          上拿取物品之人，並非該車輛之主人，而立即曉得加以制止，亦非無疑。
          是被告此部分之辯解漏洞百出，與常理不符，實難令人採信。
    （二）另被告辯稱進入被害人庚○○倉庫拿車牙機，係發現該車牙機像極伊所失
          竊之車牙機。惟查，一般人對於類似情況之處理，要不報警前來處置，要
          不先詢問當事人車牙機之來源，再決定處理之方式，豈有自行進入他人處
          所，私自將物品搬走之理。更可況，該倉庫內當時並無人在場，即使被告
          誤認該車牙機為其所失竊，亦應大聲呼喊是否有人在家，以避免誤會，惟
          被告卻捨此不為，逕將該車牙機取走，若非出於行竊之意圖，熟能置信。
          此外，復有贓物認領保管收據及領結正本各一紙存卷可參，被告附表編號
          三及編號四之犯行，亦可認定。
四、再被告對於附表編號五、編號六竊取機車之犯行，固坦承不諱。惟亦辯稱：編號
    五壬○○之機車，係伊隨手轉動油門即發動，嗣後因關不起來，再自行配打鑰匙
    把它關閉；至編號六戊○○的機車，當時鑰匙係放在機車上，扣案的鑰匙並非伊
    所有云云。經查：上開兩輛機車失竊當時，機車上並未放置鑰匙等情，業據被害
    人壬○○於本院審理中及戊○○於警訊中陳明在卷（見本院九十年十月十一日筆
    錄及九十年七月二十二日警訊筆錄）。且查，機車發動中能否配打鑰匙，已屬可
    疑，而被告果真會騎著未插有鑰匙且發動中之機車前去配打鑰匙，而不擔心他人
    懷疑，亦屬可議。從而被告應係以自備之鑰匙竊取上開機車等情，亦可認定。另
    被告供稱編號五之機車係九十年二月十五日所竊（見警訊卷九十年二月二十日筆
    錄），惟依車輛竊盜、車牌失竊資料個別查詢報表所載，壬○○失竊機車之時間
    為九十年二月十一日，是應以車輛竊盜、車牌失竊資料個別查詢報表所載為可採
    。至被告供稱附表編號六機車失竊之時間為九十年七月二十二日，惟查，該機係
    被害人戊○○於九十年七月十三日十八時失竊，並於同年月二十日向鼓山分局鼓
    山派出所報案等情，亦有贓物認領保管收據一紙在卷可憑，從而被告應係於附表
    所載之時間，竊取上開機車即可認定。本件事證明確，被告此部分竊盜犯行，亦
    堪認定。
五、核被告附表編號一之行為，雖已著手竊盜行為之實施，惟未生竊盜之結果，其犯
    罪尚屬未遂，核其所為係犯法第三百二十條第三項、第一項之普通竊盜未遂罪；
    附表編號二之行為，係犯刑法第三百二十一條第一項第二款之加重竊盜罪；附表
    編號三至編號六之行為，均係犯刑法第三百二十條第一項之普通竊盜罪。
六、公訴人認被告附表編號一之行為，係構成刑法第三百二十九條之準強盜罪嫌。惟
    按：刑法第三百二十九條之準強盜罪，必須竊盜或搶奪，因防護贓物、脫免逮捕
    或湮滅罪證，而當場施以強暴、脅迫者，始足當之。經查：本件被告編號一之竊
    盜行為，尚屬未遂階段，已如前述，被告自不可能為防護贓物而對被害人施以強
    暴、脅迫。且被害人陳述被告對其施暴之過程，於警訊中係稱：「（被告）轉身
    握拳就毆打我臉。」（見八十九年度偵字第二五六四四號卷第三二頁背面）；嗣
    於本院九十年二月二十日審理中復改稱：「我上前制止，他便徒手攻擊我，打我
    左肩，左胸，我和他便開始扭打。」等語，其前後陳述遭被告毆打之部位已互不
    一致，是被告是否對被害人施強暴，已屬可疑。又被害人所受傷害分別為：左上
    胸６Ｘ３挫傷皮下瘀血、左上膞３Ｘ３挫傷皮下瘀血、左上肩胛３Ｘ２挫傷瘀腫
    ，此有法醫驗傷診斷書一紙附卷可參，其受傷之情節，相當輕微。反觀被告當時
    則受有左中指遠指節骨折及頭皮撕裂傷等傷害，受傷情況遠較被害人嚴重許多，
    顯見被告所供稱當時係遭被害人自背後毆打等情，應可採信。則被告既遭被害人
    毆打如此嚴重之後，是否尚有無能力對被害人進行攻擊，亦屬可義。再參諸證人
    即當時到場處理之員警甲○○證稱：「到（現場）時看見被害人抓著被告，被告
    身上有受傷，但被害人外表看起來沒有受傷。」等語。從而被告辯稱：伊當時並
    未出手毆打被害人等情，尚非無據。被害人所受傷害，應係毆打被告過程中，與
    被告身體擦撞所造成，難認係被告對之施用不法腕力所致。故公訴人認被告所為
    係犯刑法第三百二十九條之準強盜罪，容有誤會，惟起訴之基本事實既屬相同（
    均為竊盜），爰依法變更起訴法條。至被告竊取發電機，尚未置於自己實力支配
    之下，即被發覺而查獲，犯罪尚屬未遂，已如前述，公訴人認已經既遂，亦有誤
    會。另公訴人認被告此部分之犯行，係持鐵剪及扳手為之，惟此部分為被告所堅
    詞否認。經查：案發現場固扣得鐵剪及扳手一把，惟並無任何證據足以證明該鐵
    剪及扳手為被告所有，且被害人自承：伊當天早晨五點下樓時，就發現車上的工
    具箱鐵鎖已被剪斷，裡面的電動工具電鑽、浪剪都被竊走等語（見本院九十年二
    月二十日筆錄），顯見在此之前，被害人的工具箱已被他人撬開。自難認定工具
    箱的鎖係由被告持鐵剪及扳手所破壞。況被告若持有上開工具行竊，於被發覺遭
    毆打當時，自有可能持上開工具反抗，亦不致因無力反抗而受傷如此嚴重，是被
    告辯稱上開工具並非伊所有等情，尚屬可信，併此敘明。
七、另公訴人認被告附表編號二之行為，係犯刑法第三百二十條第一項之普通竊盜罪
    。惟查，本院認定被告係破壞工廠窗戶玻璃而進入行竊等情，已如前述。而「刑
    法第三百二十一條第一項第二款所謂安全設備，係指依社會通常觀念足認為防盜
    之設備而言。」（最高法院二十五年上字第四一六八號著有判例可資參照）。窗
    戶玻璃係因防閉而設，既有防護盜賊之用，自屬安全設備之一種。被告予以毀壞
    後而進入行竊，所為應係犯刑法第三百二十一條第一項第二款之毀越其他安全設
    備竊盜罪。公訴人認被告此部分之犯行，僅構成刑法三百二十條普通竊盜罪，亦
    有誤會，惟起訴之基本事實既屬相同，爰依法變更起訴法條。
八、被告先後多次加重竊盜及竊盜犯行，時間緊接，雖有毀越安全設備竊盜、普通竊
    盜以及既遂、未遂之分，惟其竊盜之基本事實則完全相同，顯係基於概括犯意為
    之，為連續犯，應依刑法第五十六條之規定，以一罪論，並加重其刑。又被告曾
    於八十七年間，因詐欺案件，經本院判處有期徒刑四月確定，甫於八十七年十二
    月二十一日執行完畢，此有台灣高等法院被告全國前案紀錄表及台灣高雄地方法
    院檢察署刑案資料查註紀錄表各一份在卷可按，其前受有期徒刑之執行完畢後，
    五年內再犯本件最重本刑為有期徒刑以上之罪，為累犯，應依刑法第四十七條之
    規定，遞加重其刑。又被告附表編號一之犯行，已著手竊盜行為之實施，惟未生
    竊盜之結果，其犯罪尚屬未遂，爰依刑法第二十六條前段之規定，按既遂犯之刑
    度減輕其刑，並先加後減之。爰審酌被告正值壯年，竟不思勤勉工作，連續多次
    竊取他人財物，及其竊得財物之價值，犯罪後僅坦承一部分犯行等一切情狀，量
    處如主文所示之刑，以資儆懲。附表所示之扣案物品，為被告所有供本件犯罪所
    用之物，已如前述，應依刑法第三十八條第一項第二款併予宣告沒收。至扣案之
    鐵剪及扳手並非被告所有供本件犯罪所用之物，已如前述，爰不另為沒收之諭知
    。
九、移送併辦部分，與起訴部分之行為，時間緊接，所犯罪名相同，顯係基於概括犯
    意為之，具有連續犯之裁判上一罪之關係，本院自當併予裁判，亦附此敘明。
據上論斷，應依刑事訴訟法第二百九十九條第一項前段、第三百條，刑法第五十六條
、第三百二十條第三項、第一項、第三百二十一條第一項、第二十六條前段、第四十
七條、第三十八條第一項第二款，罰金罰鍰提高標準條例第一條前段，判決如主文。
中      華      民      國      九十一    年      三      月    十三    日
                                  臺灣高雄地方法院刑事第二庭
                                      審判長法  官  宋明中
                                            法  官  劉定安
                                            法  官  高英賓
右正本證明與原本無異。
如不服本判決，應於判決送達後十日內，向本院提出上訴狀。
                                            書記官  林雯琪
中      華      民      國      九十一    年      三      月    十三    日
附表
┌─┬────┬────┬────────┬────┬────┬────┐
│編│犯罪時間│犯罪地點│  作案方式      │查獲經過│扣案物品│贓    物│
│號│        │        │                │        │        │        │
│  │        │        │                │        │        │        │
├─┼────┼────┼────────┼────┼────┼────┤
│一│八十九年│高雄市裕│駕駛向丙○○借得│當場經被│        │(未遂)  │
│  │十一月十│誠路一九│之自小貨車(未懸 │害人洪英│        │        │
│  │三日五時│二巷二號│掛車牌，引擎號碼│俊發覺報│        │        │
│  │許      │前停車場│4G32N036173號)，│警而查獲│        │        │
│  │        │        │停放於上址車號Z │。      │        │        │
│  │        │        │E8951自小貨車旁 │        │        │        │
│  │        │        │，竊取小貨車上工│        │        │        │
│  │        │        │具箱內之本田牌發│        │        │        │
│  │        │        │電機。          │        │        │        │
├─┼────┼────┼────────┼────┼────┼────┤
│二│八十九年│高雄市三│毀損工廠玻璃窗之│得手欲離│        │電鑽壹支│
│  │十一月二│民區孝順│安全設備並踰越入│去之際，│        │        │
│  │十七日十│街五二三│內行竊。        │經被害人│        │        │
│  │八時四十│號鴻騎行│                │己○○當│        │        │
│  │分許    │冷凍板金│                │場發覺報│        ││
│  │        │工廠    │                │警而查獲│        │        │
├─┼────┼────┼────────┼────┼────┼────┤
│三│八十九年│高雄市三│竊取乙○○所有放│得手欲離│        │電鑽壹支│
│  │十一月二│民區九如│置於上址工程車上│去之際，│        │砂輪機壹│
│  │十九日十│一路五○│之財物。        │經被害人│        │支      │
│  │三時二十│二號前  │                │乙○○當│        │        │
│  │分許    │        │                │場發覺警│        │        │
│  │        │        │                │而查獲。│        │        │
│  │        │        │                │        │        │        │
├─┼────┼────┼────────┼────┼────┼────┤
│四│九十年二│高雄市三│竊取庚○○上址倉│得手欲離│        │白鐵車牙│
│  │月九日十│民區熱河│庫內之財物。    │去之際，│        │機壹台  │
│  │九時三十│二街二九│                │經被害人│        │        │
│  │分許    │號      │          │傳瑞智當│        │        │
│  │        │        │                │場發覺報│        │        │
│  │        │        │                │警而查獲│        │        │
│  │        │        │                │。      │        │        │
├─┼────┼────┼────────┼────┼────┼────┤
│五│九十年二│高雄市三│以自備鑰匙竊取藍│於九十年│機車鑰  │機車壹部│
│  │月十一日│民區鼎祥│正棟停放於上址之│二月二十│匙壹支  │        │
│  │十四時許│街七十五│車號RGL─456機車│日十七時│        │        │
│  │        │號      │。              │，在高雄│        │        │
│  │        │        │                │縣鳳山市│        │        │
│  │        │        │                │新樂街二│        │        │
│  │        │        │                │一八號前│        │        │
│  │        │        │                │，為警查│        │        │
│  │        │        │                │獲。    │        │    │
├─┼────┼────┼────────┼────┼────┼────┤
│六│九十年七│高雄市鼓│以自備鑰匙竊取梁│於九十年│機車鑰匙│機車壹部│
│  │月十三日│山區鼓山│育智停放於上址之│七月二十│壹支    │        │
│  │十八時許│二路二五│車號XBG─428號機│二日十六│        │        │
│  │        │五號騎樓│車              │時二十五│        │        │
│  │        │        │                │分許，在│        │        │
│  │        │        │                │高雄市三│        │        │
│  │        │        │                │民區士良│        │        │
│  │        │        │                │街一二二│        │        │
│  │        │        │                │巷一號前│        │        │
│  │        │        │                │為警查獲│        │        │
│  │        │        │                │。      │        │        │
└─┴────┴────┴────────┴────┴────┴────┘
附錄論罪科刑法條：
中華民國刑法第三百二十條
 (普通竊盜罪、竊佔罪)
意圖為自己或第三人不法之所有，而竊取他人之動產者，為竊盜罪，處五
年以下有期徒刑、拘役或五百元以下罰金。
意圖為自己或第三人不法之利益，而竊佔他人之不動產者，依前項之規定
處斷。
前二項之未遂犯罰之。
中華民國刑法第三百二十一條
 (加重竊盜罪)
犯竊盜罪而有左列情形之一者，處六月以上五年以下有期徒刑：
一  於夜間侵入住宅或有人居住之建築物、船艦，或隱匿其內而犯之者。
二  毀越門扇、牆垣或其他安全設備而犯之者。
三  攜帶兇器而犯之者。
四  結夥三人以上而犯之者。
五  乘火災、水災或其他災害之際而犯之者。
六  在車站或埠頭而犯之者。
前項之未遂罰之。
